臺灣臺南地方法院民事判決
110年度訴字第975號
原      告  楊明宗  
訴訟代理人  郭俊銘律師
被      告  陳莛諺  
訴訟代理人  蘇建榮律師
上列當事人間請求侵權行為損害賠償事件，經本院於民國110年9
月8日言詞辯論終結，判決如下：
    主    文
原告之訴及其假執行之聲請均駁回。
訴訟費用由原告負擔。
    事實及理由
一、原告主張：原告自民國80年從事地政士（俗稱代書）行業迄
　　今30年有餘，現為宏國不動產顧問公司及地政士事務所（下
　　稱宏國事務所）負責人，並曾擔任不動產經紀人員協會理事
　　長，及數家不動產仲介業之特約代書，亦為幸福家不動產佳
　　里店（下稱幸福家佳里店）之特約代書。幸福家佳里店店長
　　請原告於108年5月21日上午至台南市佳里區之幸福家佳里店
　　協助台南市○○區○○段000○000地號土地（下稱系爭不動
　　產）買賣簽約，原告於108年5月21日上午前往該幸福家佳里
　　店途中，經被告撥打電話向原告表示：「今天簽約，他的公
　　司有指定代書，你不用去了」、「你不用去，若你去了我們
　　不會簽約的，你自己看著辦？」、「聽說你如何？如何？（
　　意指原告莫須有謠言），他會要開發方換掉代書（即原告）
　　」，然原告回答表示「你用聽說我如何？如何？（莫須有謠
　　言），那你是要來找我，還是我去找你說清楚。這是名譽問
    題，任何人都受不了」，接著被告又回撥給原告並表示「你
    剛剛說什麼，我聽不清楚，要求原告再說一次」，原告遂再
    說「那你是要來找我，還是我去找你說清楚。這是名譽問題
    ，任何人都受不了。」後，被告趁機錄下原告所述内容，
　　並片面截取其中二句話「那你是要來找我，還是我去找你說
　　清楚」後，被告明知原告上開所述目的僅為釐清事實真相，
　　並無恐嚇之意，竟於108年5月21日開始持續以電子設備連接
　　臉書社群網站，及原告配偶吳瓖玲的社交軟體網站，在不特
　　定人得共見共聞之個人動態時報版面留言，並P0出原告之姓
　　名「甲○○」，並發表「霸凌」、「做人太可惡小心被雷劈
　　」、「我如果能忍受你的威脅就是在助長你的惡習再去欺負
　　更多的人」、「知恥近乎勇」、「連道歉都做不到還能做好
　　代書嗎」、「這麼失敗的代書」、「特約代書霸凌房仲業務
　　」、「公會代書霸凌房仲業務」、「難道木易先生這就是你
　　這種人的態度，一點誠意與誠信都沒有…」、「警方看完證
　　據說有符合要件，問我要不要給他能和解機會」（下稱系爭
　　言論）等不實文字，原告好友在臉書等網頁看到被告上開留
　　言後，紛紛致電關心詢問本件事情始末，原告於宏國事務所
　　以電腦上網後始知上情。被告上開行為，已損害原告名譽，
    造成原告身心嚴重受創。爰依民法第184條第1項前段及第19
　　5條第1項規定，請求被告賠償精神慰撫金新臺幣（下同）80
　　萬元及其法定利息，暨刊登道歉啟事，以回復名譽。並聲明
　　：㈠被告應給付原告80萬元，及自起訴狀繕本送達翌日起至
　　清償日止，按週年利率百分之5計算之利息。㈡被告應於其臉
    書及擇一於蘋果日報、自由日報、聯合報等刊載如附表所
　　載道歉啟事為期1個月。㈢願供擔保，請准宣告假執行。
二、被告對其有於上開時日為前揭發文並不爭執，惟以：上開發
　　文係源於兩造前因仲介成功案件是否指定原告為承辦代書生
　　有嫌隙，在兩造電話往來中，被告認原告有恐嚇被告之詞，
　　嗣原告承諾至警局和解，復又未依約前往，被告因此心生不
　　滿，才發文表達意見，被告並未不法侵害原告權利。倘認被
　　告侵害原告人格權，原告請求之賠償金額亦屬過高。況被告
　　僅於個人臉書及留言區表達意見，流傳範圍有限，兩造間所
　　生之爭執，亦無經媒體大肆報導，實不宜以登報刊登道歉啟
　　事作為回復名譽之方式等語，資為抗辯。並聲明：㈠原告之
　　訴及其假執行之聲請均駁回。㈡如受不利之判決，願供擔保
　　請准宣告免為假執行。
三、兩造不爭執事項如下：
  ㈠原告自80年從事地政士行業迄今30年有餘，現為宏國不動產
    顧問公司及地政士事務所負責人，並曾擔任不動產經紀人員
    協會理事長，及數家不動產仲介業之特約代書，亦為幸福家
　　不動產佳里店之特約代書。
  ㈡幸福家佳里店店長請原告於108年5月21日上午至台南市佳里
　　區之幸福家佳里店協助系爭不動產買賣簽約事宜。
  ㈢被告於108年5月21日上午有撥打電話給原告。
  ㈣被告有於108年5月21日在臉書社群網站，及原告配偶吳瓖玲
　　的社交軟體網站發表「霸凌」、「做人太可惡小心被雷劈」
　　、「我如果能忍受你的威脅就是在助長你的惡習再去欺負更
　　多的人」、「知恥近乎勇」、「連道歉都做不到還能做好代
　　書嗎」、「這麼失敗的代書」、「特約代書霸凌房仲業務」
　　、「公會代書霸凌房仲業務」、「難道木易先生這就是你這
　　種人的態度，一點誠意與誠信都沒有…」、「警方看完證據
　　說有符合要件，問我要不要給他能和解機會」等文字之言論
　　。
  ㈤原告曾以被告涉嫌恐嚇危害安全及加重誹謗等罪嫌，向臺灣
　　臺南地方檢察署（下稱臺南地檢署）提出告訴，經檢察官偵
　　查後，於109年7月17日以109年度調偵字第798、799號為不
    起訴處分，原告不服聲請再議，經臺灣高等檢察署臺南檢察
    分署檢察長於109年8月18日以109年度上聲議字第1382號案
    件認再議聲請無理由，而駁回再議，原告於109年8月20日收
    受前開駁回處分書後，於109年8月30日委任律師為代理人具
　　狀向本院刑事庭聲請交付審判，嗣經本院刑事庭於109年11
    月3日以109年度聲判字第57號裁定駁回聲請。
四、得心證之理由：
　㈠按當事人主張有利於己之事實者，就其事實有舉證之責任。
　　民事訴訟法第277條前段定有明文。而侵權行為之成立，須
    行為人因故意過失不法侵害他人權利，亦即行為人之行為須
　　具備歸責性、違法性，並不法行為與損害間有因果關係，始
　　能成立，且主張侵權行為損害賠償請求權之人，對於侵權行
　　為之成立要件應負舉證責任（最高法院100年度台上字第328
　　號判決要旨參照）。所謂不法係指無阻卻違法之情形而言，
　　若權利之行使不違反公共利益，或以損害他人為主要目的者
　　，縱加損害於他人，在未逾越正當權利行使之範圍內，亦不
　　負侵權行為賠償責任。另民法上名譽權之侵害，雖與刑法之
　　誹謗罪不盡相同，惟刑法第310條第3項、第311條第3款之免
　　責規定，係為調和個人名譽與言論自由發生衝突而設，為維
　　護法律秩序之整體性，俾使各種法規範在適法或違法之價值
　　判斷上趨於一致，是上開規定，於民事事件即非不得採為審
　　酌之標準，故行為人之言論雖損及他人名譽，惟其言論屬陳
　　述事實時，如能證明其為真實，或行為人雖不能證明言論內
　　容為真實，但依其所提證據資料，足認為行為人有相當理由
　　確信其為真實者，或行為人之言論屬意見表達者，如係善意
　　發表，對於可受公評之事，而為適當之評論者，不問事之真
　　偽，均難謂係不法侵害他人之權利，尚難令負侵權行為損害
    賠償責任（釋字第509號解釋、最高法院96年度台上字第928
    號判決意旨參照）。另言論自由與名譽權之保障發生衝突時
　　，對於行為人之刑事責任，現行法制之調和機制係建立在刑
　　法第310條第3項「真實不罰」及第311條「合理評論」之規
    定，及大法官釋字第509號解釋所創設合理查證義務的憲法
    基準之上，至於行為人之民事責任，民法並未規定如何調和
　　名譽保護及言論自由，故除仍應適用侵權行為一般原則及大
　　法官釋字第509號解釋創設之合理查證義務外，上述刑法阻
    卻違法之規定，亦應得類推適用。
　㈡被告對其有於臉書社群網站，及原告配偶吳瓖玲之社交軟體
    網站中發表系爭言論乙節不為爭執（不爭執事項㈣），惟否
    認有何侵害原告之權利，並以前詞置辯，經查：
　　⒈證人即系爭不動產原所有權人侯欣妮及其母親陳仙汝於警
　　　詢中均陳稱：渠等曾委託被告辦理系爭不動產買賣乙事，
　　　並向被告表示要指定宜慶地政事務所的莊嬿蓉代書辦理（
　　　臺南地檢署108年度偵字第10967號卷《下稱偵字卷》第58
　　　-59頁）等語，及證人即幸福家佳里店店長高榆茜於偵查
      中證述：被告是系爭不動產買賣中買方的仲介，我們是賣
　　　方的仲介，一般都是由我們來選擇代書的人選，原告是幸
　　　福家佳里店特約合作的代書之一，那一次本來要請他來負
　　　責處理，印象中在簽約之前，被告就有提到不要找原告來
　　　處理這件事，簽約當天伊跟被告說會找原告來辦該筆交易
　　　，被告聽到就說這樣他不要來簽，後來被告就自己帶了一
　　　位代書來處理系爭不動產買賣（偵字卷第80頁）等語，足
　　　見被告之客戶確實原本即有指定辦理系爭不動產過戶事宜
      之代書，被告並依客戶之指定，向賣方之仲介即幸福家佳
      里店店長高榆茜要求更換代書之情事。
　　⒉原告於上開偵查事件中亦稱：我是幸福家佳里店合作的代
      書，一般按業界慣例，是由買方配合賣方公司配合的代書
　　　，幸福家佳里店店長高榆茜在108年5月20日晚上11點多打
      電話給我說，隔天有個案件要簽約，請我過去處理，隔天
      早上我還沒出發前，被告就直接打電話來說如果我出現的
      話，他們就不簽約，本來如果買家堅持要指定代書，我不
      會有意見，但那天被告是直接說我有問題，如果讓我經手
      案子會沒辦法成交，說我會自己私底下去成交這個案件，
      我認為被告講這些話沒有根據，且在其他人聽起來會不利
      於我的名譽，所以我就打電話給他要他解釋清楚，因為我
      認為那是不實指控，所以我在電話中口氣也有不好的地方
　　　，但是我是要把事情弄清楚，不是要霸凌他等語（偵字卷
      第29頁）。可知兩造確有因被告要求要將辦理系爭不動產
      買賣之承辦代書，由原告更換為被告客戶指定代書之事宜
　　　，於電話中發生言語衝突，且原告語氣亦有不平和之處。
　　⒊又另依屏東縣警察局里港分局大平派出所警員施凱中之職
      務報告記載：兩造同意先行和解避免訴訟之擾，訂108年5
      月28日和解，原告於電話中亦允諾與被告道歉及和解，但
      和解當日原告未到場等語（偵字卷第50頁）。經審酌上開
      情事，及職務報告所載有關原告於電話中亦允諾要與被告
      道歉及和解等內容，足認被告於系爭言論中提及霸凌、恐
      嚇等情詞，以及原告未道歉等內容，並非憑空杜撰，毫無
      根據。
　　⒋依上所述，被告所為之系爭言論，固係指摘批評原告於系
      爭不動產交易中有恐嚇、霸凌，事後欲道歉卻又反悔等情
      事，其所使用之文字或令原告不快，惟該言論內容均僅係
      被告於前開糾紛中，因不滿原告電話中之言語及相關處理
      過程，依據其個人意見所為之主觀感受與評價，並無所謂
      真偽之問題，縱原告親友致電原告，亦係表達關心之意，
      見聞者仍得基於其等對事實之認知而加以判斷，要難認被
      告係以侮辱或貶損原告在社會上人格為其目的而為之，尚
      難謂被告係不法侵害原告之權利，而令被告負侵權行為損
      害賠償責任。
　㈢再查，原告對被告所提妨害名譽等刑事案件之告訴，業經臺
    南地檢署以109年度調偵字第798、799號為不起訴處分，並
    由臺灣高等檢察署臺南檢察分署以109年度上聲議字第1382
    號駁回再議確定。原告雖復將該案件聲請交付審判，然此部
    分亦經本院刑事庭以109年度聲判字第57號刑事裁定駁回聲
    請確定在案，有前開處分書及裁定在卷可稽（本院卷第17-3
　　0頁），並經本院職權調取上開案卷核閱無訛，益徵被告未
    有不法侵害原告名譽之故意。
五、綜上所述，被告所為批評指摘原告之系爭言論，或令原告心
    生不悅，然其表達之個人主觀感受，並非憑空杜撰，毫無根
    據，且被告為系爭言論並非意在侮辱或貶損原告在社會上之
    人格，難認被告有侵害原告之名譽權。從而，原告主張被告
    不法侵害其名譽權，請求賠償精神上損害並回復名譽，為無
    理由，應予駁回。又原告之訴既經駁回，其假執行之聲請亦
    因訴之駁回而失所依附，應一併駁回之。
六、原告聲請傳喚證人施凱中以證明證人是否有向被告陳稱原告
    對被告所為之言論已有符合恐嚇罪之要件，核無必要；本件
    為判決基礎之事證已臻明確，兩造所為之其他主張，陳述並
    所提之證據，經審酌後，認均與本件之結論無礙，不再一一
    論述，併予敘明。
七、訴訟費用負擔之依據：民事訴訟法第78條。
中　　華　　民　　國　　110 　年　　9 　　月　　22　　日
                    民事第四庭  法  官  張家瑛
以上正本係照原本作成。
如不服本判決，應於判決送達後20日內向本院提出上訴狀。如委
任律師提起上訴者，應一併繳納上訴審裁判費。
中　　華　　民　　國　　110 　年　　9 　　月　　22　　日
                                書記官  陳雅婷